【裁判字號】    90,易,581
【裁判日期】    900510
【裁判案由】    竊盜
【裁判全文】
臺灣臺北地方法院刑事判決                            九十年度易字第五八一號
    公  訴  人  臺灣臺北地方法院檢察署檢察官
    被      告  戊○○
右列被告因竊盜案件，經檢察官提起公訴（九十年度偵字第四四一號），本院判決如
左：
    主  文
戊○○連續攜帶兇器毀壞安全設備竊盜，處有期徒刑捌月。扣案之綿質手套壹雙沒收
。
    事  實
一、戊○○前曾於民國八十二年間因犯偽造有價證券案件，經臺灣高等法院判處有期
    徒刑五年六月確定在案，並由檢察官簽發執行指揮書發監執行，依執行指揮書之
    記載應於八十六年七月七日執行完畢，嗣其於八十三年十二月十四日假釋出監，
    假釋期間應於八十六年六月二十五日因縮短刑期屆滿，惟其於假釋期間之八十四
    年四月間另因違反麻醉藥品管理條例案件，而經本院判處有期徒刑五月確定，復
    於八十五年六月間因犯偽造文書案件，經本院判處有期徒刑三月確定，嗣經其不
    服提起上訴，而經臺灣高等法院於八十五年八月二十三日判決駁回上訴確定，又
    於八十六年五月間另因違反麻醉藥品管理條例案件，經臺灣高等法院判處有期徒
    刑五年八月確定，嗣經臺灣高等法院就前開違反麻醉藥品管理條例案件、偽造文
    書案件等三案件合併定應執行有期徒刑五年八月確定，並經撤銷前揭偽造有價證
    券案件之假釋，而應執行有期徒刑二年六月十一日之殘刑，嗣由檢察官簽發執行
    指揮書發監執行，依執行指揮書之記載應於九十二年五月十六日執行完畢前開五
    年八月之有期徒刑，並接續執行前開二年六月十一日之殘刑，嗣又於八十九年十
    月二日經假釋出監，假釋期間應於九十二年四月四日因縮短刑期屆滿（以上均不
    構成累犯）。
二、詎戊○○竟又因缺錢花用，竟意圖為自己不法所有，並基於概括犯意，於八十九
    年十二月十七日下午五時許，先於台北市中山區○○○路○段八十二號「家美大
    樓」附近之工地內，竊取不詳姓名之人所有客觀上足以對他人之生命、身體產生
    危險之螺絲起子及輪胎扳手各一支作為竊盜工具，旋攜帶其所有之綿質手套一雙
    及上開螺絲起子、輪胎扳手，趁「家美大樓」之管理員己○○不注意之際，進入
    該大樓之七樓，並以螺絲起子損壞設址於該樓層之「甲○○○軟體協會」鐵捲門
    開關盒而開啟鐵捲門後，再損壞該協會玻璃門下方附加之門鎖，而侵入該協會之
    辦公室內（上址夜間無人居住，無故侵入他人建築物部分，未據告訴），竊取該
    公司所有之郵票三百六十張（其中面額新台幣〔下同〕五十元十張，三十二元二
    十張，二十五元八十張，二十元三十張，十元四十張，七元二十張，五元二十張
    ，三．五元一百張，一元四十張，合計四千七百七十元）及手電筒一支，復破壞
    該協會另一間辦公室之門鎖（毀損部分未據告訴），惟未進入行竊，旋即於同日
    下午五時七分之日沒後某時，仍攜帶前開竊盜工具，自「甲○○○軟體協會」之
    天花板爬行至隔壁之「西屋建設股份有限公司」（下稱西屋公司），並破壞該公
    司之天花板後侵入西屋公司辦公室內（上址夜間無人居住，無故侵入他人建築物
    部分，未據告訴），而竊取丁○○所有之派克金筆（價值五千元）、加拿大幣五
    元紙鈔一張，惟因管理員己○○於巡邏時發覺「甲○○○軟體協會」之鐵捲門遭
    打開及玻璃門門鎖被損壞，遂將鐵捲門關閉並報警，嗣經警於西屋公司之會議室
    內當場查獲戊○○，並自其身上取出竊得之郵票、手電筒、派克金筆及加拿大幣
    等贓物，並扣得螺絲起子、輪胎扳手各一支及綿質手套一雙。
二、案經台北市政府警察局中山分局移送台灣台北地方法院檢察署檢察官偵查起訴。
    理  由
一、訊據被告戊○○固坦承於前揭時地竊取不詳姓名之人所有之螺絲起子及輪胎扳手
    各一支作為竊盜工具，及攜帶其所有之綿質手套一雙及上開螺絲起子、輪胎扳手
    ，損壞「甲○○○軟體協會」之鐵捲門開關盒而開啟鐵捲門後，再損壞該協會玻
    璃門下方附加之門鎖，而侵入該協會竊取財物暨侵入西屋公司等情，惟矢口否認
    竊取丁○○所有之派克金筆及加拿大幣五元之犯行，辯稱：伊當時只有拿金筆起
    來寫字，但寫完後有放回去，伊沒有竊取外幣云云，惟查右揭犯罪事實，業據被
    告於警訊時及偵查中坦承不諱（見偵查卷第三頁反面、第四頁正面、第三十頁反
    面、第四十三頁正反面），核與被害人「甲○○○軟體協會」行政室主任丙○○
    及西屋公司總經理丁○○於指訴之失竊情節相符，並經證人即查獲之員警乙○○
    到庭結證稱：「（問：查獲經過？）當時是管理員報案，發現鐵捲門遭撬開，門
    內有二家公司，在右側中國軟體協會玻璃門遭破壞，管理員將鐵捲門放下，並通
    知我們到場，我們到現場時發現中國軟體協會沒有人，但天花板被挖了一個洞通
    到隔壁西屋公司，我們就請管理員拿鑰匙打開西屋公司的門，在總經理辦公室天
    花板發現有壹個洞，且抽屜有被打開翻動的聲音，後來我們發現在該公司會議室
    有人影晃動，進去被發現被告躲在裡面，在被告身上發現郵票、金筆、加拿大幣
    ，金筆是在被告手上查獲，其他是在被告口袋查獲。（問：查獲被告時是否正在
    以扣案金筆寫字？）沒有。（問：當時有無問被告西屋公司天花板破一個洞？）
    因為洞很小，我們有問他，他說他用工具挖的。」等語（見本院九十年三月十三
    日訊問筆錄），及證人己○○到庭結證稱：「任職後是第一次發生竊案，是在八
    十九年十二月十七日我在巡邏大樓時在七樓有聽到聲音，我看到鐵捲門有開壹個
    縫，因當時是下班時間，我認為可能有人進入，所以就打電話給警察，我當時有
    將鐵捲門門縫開大一點，看到甲○○○軟體協會門鎖被破壞，我就將鐵捲門放下
    關閉，並打電話報警。（問：發現時間？）大約是晚上七點左右。（問：現場有
    何被破壞之情形？）西屋公司天花板被破壞，鐵捲門啟動器的盒子鎖有被破壞，
    甲○○○軟體協會大門門鎖有被破壞，後來全部有換新，因為已全部不能使用。
    」等語（見本院九十年四月二十六日訊問筆錄），復有現場及自被告身上起出物
    品之照片共十張、贓物認領保管收據二紙及螺絲起子、輪胎扳手、綿質手套及手
    電筒等物扣案可資佐證，被告所辯顯係事後為圖減免刑責之詞，不足採信，本件
    事證明確，被告犯行堪以認定。
二、查被告戊○○徒手竊取不詳姓名之人所有之螺絲起子及輪胎扳手各一支作為竊盜
    工具等情，核係犯刑法第三百二十條第一項之普通竊盜罪，嗣其持上開客觀上足
    以對他人之生命、身體產生危險之螺絲起子及輪胎扳手各一支為工具，損壞「甲○○○軟體協會」鐵捲門開關盒而開啟鐵捲門後，再損壞該協會玻璃門下方附加
    之門鎖，而侵入該協會之辦公室內竊取該公司所有之郵票及手電筒一支之犯行，
    核係犯刑法第三百二十一條第一項第二款、第三款之加重竊盜罪，嗣又攜帶螺絲
    起子及輪胎扳手侵入西屋公司辦公室內，竊取丁○○所有之派克金筆及加拿大幣
    之犯行，核係犯刑法第三百二十一條第一項第三款之加重竊盜罪。公訴意旨雖認
    被告所為係犯刑法第三百二十一條第一項第一款、第二款、第三款之加重竊盜罪
    ，惟「甲○○○軟體協會」及西屋公司均非住宅且於夜間均無人居住其內等情，
    業據證人己○○供明在卷（見本院九十年四月二十六日訊問筆錄），且刑法第三
    百二十一條第一項第二款所稱之安全設備應係指與門扇牆垣質同其性質，且依社
    會通常觀念足認為防盜之設備而言，惟西屋公司辦公室遭破壞之天花板，自卷附
    之現場照片觀之係屬單層之木質夾板，於結構上甚易破壞，其功能應係供裝潢及
    安裝照明設備所用，尚非用以作為防閑之設備，是公訴人所引法條尚有未洽，惟
    本院所認定之犯罪事實僅係加重條件事實之減縮，而於起訴事實之同一性無礙，
    且無變更起訴法條之情事，爰適用法條如前所述。被告先後多次竊盜及加重竊盜
    犯行，時間緊接，所犯基本構成要件相同，僅加重條件有異，顯係基於概括犯意
    而為，應依連續犯規定論以情節較重之刑法第三百二十一條第一項第二款、第三
    款之加重竊盜罪，並加重其刑。爰審酌被告係因欲向朋友借錢未果而行經前址時
    ，乃利用管理員不在之機會，侵入建築物內竊取財物之動機，暨其所竊得財物之
    價值、犯罪手段、智識程度、對被害人所生損害、犯後尚能坦承部分犯行等一切
    情狀，爰量處如主文所示之刑。扣案之螺絲起子、輪胎扳手及手電筒各一支均係
    被告竊得之物，惟均係被害人所有之物，依法尚無從宣告沒收，至扣案之綿質手
    套一雙為被告所有，供犯罪所用之物，爰依刑法第三十八條第一項第二款宣告沒
    收之。
據上論斷，應依刑事訴訟法第二百九十九條第一項前段，刑法第五十六條、第三百二
十一條第一項第二款、第三款、第三十八條第一項第二款，判決如主文。
本案經檢察官莊俊仁到庭執行職務
中      華      民      國    九十      年      五      月      十      日
                                      臺灣臺北地方法院刑事第六庭
                                          法  官  林  欣  蓉
右正本證明與原本無異。
如不服本判決，應於判決送達後十日內，向本院提出上訴狀。
                                          書記官  陳  泰  寧
中      華      民      國    九十      年      五      月      十一    日
附錄本案論罪科刑法條全文
中華民國刑法第三百二十一條
犯竊盜罪而有左列情形之一者，處六月以上五年以下有期徒刑：
一  於夜間侵入住宅或有人居住之建築物、船艦，或隱匿其內而犯之者。
二  毀越門扇、牆垣或其他安全設備而犯之者。
三  攜帶兇器而犯之者。
四  結夥三人以上而犯之者。
五  乘火災、水災或其他災害之際而犯之者。
六  在車站或埠頭而犯之者。
前項之未遂罰之。


司法院資訊處製作；財團法人民間司法改革基金會備份。
